【裁判字號】    99,竹國簡,2
【裁判日期】    990601
【裁判案由】    國家賠償
【裁判全文】
臺灣新竹地方法院民事裁定             99年度竹國簡字第2號
原      告  甲○○
被      告  新竹縣政府工務處養護科
法定代理人  乙○○
當事人間請求國家賠償事件，本院裁定如下：
  主  文
原告之訴駁回。
訴訟費用由原告負擔。
  理  由
一、按依國家賠償法請求損害賠償時，應先以書面向賠償義務機
    關請求之，賠償義務機關拒絕賠償，或自提出請求之日起逾
    30日不開始協議，或自開始協議之日起逾60日協議不成立時
    ，請求權人得提起損害賠償之訴，國家賠償法第10條第1 項
    、第11條第1 項乃有明文。又按我國家賠償法係採國家機關
    賠償之制度，亦即雖以國家賠償為主體，但仍以各級行政機
    關為賠償義務人，此觀之國家賠償法第9 條之規定甚明。是
    賠償義務人如有獨立之編制及組織法之依據，且有決定國家
    意思並對外表示之權限，自得為賠償義務人。反之，即非賠
    償義務人。再按損害賠償之訴，除依國家賠償法規定外，適
    用民事訴訟法之規定，國家賠償法第12條定有明文。次按中
    央或地方機關，有當事人能力；原告之訴有被告無當事人能
    力或起訴不合程式之情形，且無法補正者，法院應以裁定駁
    回之，民事訴訟法第40條第4 項、第249 條第1 項第3 款及
    第6 款分別定有明文。據此，如原告依國家賠償法提起損害
    賠償之訴，其被告無當事人能力；或未先以書面向賠償義務
    機關請求賠償而遭拒絕、逾期不開始協議或協議不成立者，
    法院即應依民事訴訟法第249 條第1 項第3 款及第6 款之規
    定，以裁定駁回其訴。
二、原告起訴主張：其於民國98年8 月9 日上午7 時30分許上班
    途中，行經新竹縣竹東鎮○○路27號前，因連續坑洞，致原
    告連人帶車滑倒至對向車道約10公尺遠，且遭所騎乘之機車
    壓住，嗣經路過之路人將之扶起，數分鐘後，巡邏警車經過
    發現，乃趕緊呼叫教護車並通知家屬到場，將原告送往馬偕
    紀念醫院新竹分院急診，經縫合傷口後，原告乃先返家休養
    ，迨於2 天後，里長及員警請人將坑洞填好，致原告前往蒐
    證拍照時，坑洞已填好，惟事發當日原告目測該坑洞之深度
    約有10公分，因被告所設置之公有公共設施設置或管理有欠
    缺，致原告受有損害，爰國家賠償法第3 條之規定，提起本
    件訴訟，訴請被告賠償原告160,000元。
三、經查，本件原告係以「新竹縣政府工務處養護科」為被告，
    此觀原告之起訴狀之被告當事人欄之記載自明，惟原告前係
    向「新竹縣政府」請求國家賠償，惟因雙方協議不成立，經
    新竹縣政府核發國家賠償事件協議不成立證明書，此亦有原
    告所提之新竹縣政府國家賠償事件協議不成立證明書附卷可
    稽，嗣經本院於99年5 月11日發函通知原告補正確認本件被
    告之賠償義務人究係何機關，而原告已於99年5 月14日親收
    補正函文，惟迄未提出任何書狀為補正，是依其起訴狀所明
    載之被告當事人，仍應認原告確係以「新竹縣政府工務處養
    護科」為被告賠償義務人。但查，新竹縣政府工務處養護科
    係新竹縣政府內部之科室單位，並無獨立之編制預算及組織
    法之依據，且無決定國家意思並對外表示之權限，自非民事
    訴訟法第40條第4 項所規定之中央或地方機關，而無當事人
    能力，亦非國家賠償法所規定之賠償義務人。是原告本件請
    求之對象不僅非國家賠償之賠償義務人，而與提起國家賠償
    訴訟之法定程式不符，並且非屬獨立之行政機關，故無當事
    人能力，而其情形無法補正，則揆諸前揭說明，本件原告之
    訴乃不合法，應予駁回。
四、依國家賠償法第12條，民事訴訟法第249 條第1 項第3 款、
    第6 款、第95條、第78條，裁定如主文。
中    華    民    國    99    年    6     月    1     日
                  新竹簡易庭    法  官  高敏俐
以上正本係照原本作成。
如對本裁定抗告須於裁定送達後10日內，向本院提出抗告狀，並
繳納裁判費新台幣1,000元。
中    華    民    國    99    年    6     月    1     日
                                書記官  黎秀娟

司法院資訊處製作；財團法人民間司法改革基金會備份。
